【裁判字號】    97,易,159
【裁判日期】    970422
【裁判案由】    違反毒品危害防制條例
【裁判全文】
臺灣屏東地方法院刑事判決               97年度易字第159號
公  訴  人  臺灣屏東地方法院檢察署檢察官
被      告  甲○○
                    （現在臺灣屏東看守所附設勒戒所觀察勒
上列被告因違反毒品危害防制條例案件，經檢察官提起公訴（96
年度毒偵字第2511號），本院判決如下：
    主  文
本件公訴不受理。
    理  由
一、公訴意旨略以：被告甲○○基於施用第二級毒品之犯意，於
    民國96年12月14日12時許，在屏東縣林邊鄉○○村○○路19
    3 號住處內，以將毒品放入玻璃球內燒烤，使汽化後吸食其
    煙霧之方式，施用第二級毒品甲基安非他命1 次。嗣於96年
    12月18日15時40分許，為警持搜索票至其上開住處搜索，扣
    得安非他命吸食器2 支而查獲，因認被告涉犯毒品危害防制
    條例第10條第2 項之施用第二級毒品罪嫌。
二、按起訴之程序違背規定者，應諭知不受理之判決，刑事訴訟
    法第303 條第1 款定有明文。次按，92年7 月9 日修正公布
    ，並自93年1 月9 日起施行之毒品危害防制條例第20條、第
    23條規定，分別將施用第一、二級毒品者之犯次為「初犯」
    、「5 年內再犯」或「5 年後再犯」，異其刑事處遇程序，
    規定「初犯」者，經觀察勒戒或強制戒治後，應為不起訴處
    分或不付審理之裁定，亦即以觀察勒戒或強制戒治之保安處
    分代替刑事訴追；經觀察勒戒或強制戒治執行完畢釋放後「
    5 年內再犯」者，依法追訴或裁定交付審理；至於經觀察勒
    戒或強制戒治執行完畢釋放後「5 年後再犯」者，亦適用「
    初犯」以保安處分代替刑事訴追之程序。其立法理由謂因施
    用第一級或第二級毒品者具「病患性犯人」之特質，故對「
    初犯」者，送觀察勒戒，戒除其身癮，或進一步施以強制戒
    治，戒除其心癮；即經觀察勒戒或強制戒治執行完畢釋放後
    「5 年後再犯」者，因前所實施之觀察勒戒或強制戒治已收
    5 年之遮斷效，足以遮斷其施用毒品之毒癮，故仍適用「初
    犯」以保安處分代替刑事訴追之程序。至於經觀察勒戒或強
    制戒治執行完畢釋放後「5 年內再犯」者，因其再犯率甚高
    ，原實施之觀察勒戒及強制戒治既已無法收其實效，爰依法
    追訴或裁定交付審理。故施用第一、二級毒品者，除曾經觀
    察勒戒或強制戒治執行完畢後5 年內再犯之情形外，均仍得
    適用以保安處分代替刑事訴追程序之規定，並不限於初犯施
    用毒品者。然初犯施用毒品罪後，於5 年內第2 次再犯，因
    時值毒品危害防制條例修正前，經依修正前舊法追訴處罰同
    時並施以強制戒治，嗣於該條例修正公布並施行後，始第3
    次（或第3 次以上）再犯，且其行為時距第2 次再犯而經觀
    察、勒戒或強制戒治執行完畢釋放時之間隔已滿5 年者，依
    其第2 次再犯經保安處分執行完畢釋放後5 年內未曾再犯之
    情形以觀，核與初犯經保安處分執行完畢釋放後「5 年內再
    犯」者，其再犯率高，原實施之觀察勒戒及強制戒治已無法
    收其實效之情形迥不相侔，而與「5 年後再犯」者，已收5
    年遮斷效之情形相同；本於上開對具治療成效之病患性毒品
    犯，期能藉由強制治療之保安處分戒除其身、心癮之立法本
    旨，自應認與5 年後再犯之情形相同，仍適用以保安處分代
    替刑事訴追之規定（最高法院96年度台非字第256 號判決及
    最高法院95年度第7 次刑事庭會議決議參照）。質言之，依
    現行規定，被告之前不論係依93年1 月9 日「修正前」之毒
    品危害防制條例規定受保安處分執行完畢，或係依「修正後
    」之規定送觀察勒戒及強制戒治，均須以「最近一次」觀察
    勒戒及強制戒治執行完畢日起算5 年之遮斷效，如於滿5 年
    後再次施用毒品者，即不得追訴處罰。
三、經查：
    (一)被告甲○○前於88年間，因施用毒品案件，經本院裁定送
      觀察勒戒後，因認無繼續施用傾向，遂於同年6 月15日釋
      放，並於同日由臺灣屏東地方法院檢察署檢察官以88年偵
      字第3412號為不起訴處分確定。惟於次年（即89年），其
      又犯施用毒品罪，經本院裁定送觀察勒戒後，因認有繼續
      施用毒品傾向，遂由檢察官提起公訴並聲請本院裁定送強
      制戒治獲准。其受強制戒治部分，於90年9 月7 日停止戒
      治釋放，所餘期間付保護管束，迄90年11月5 日保護管束
      期滿未經撤銷停止戒治而執行完畢。此後至本案發生時（
      96年12月14日），被告均無其他施用毒品之犯罪前科，茲
      有臺灣高等法院被告前案紀錄表在卷可憑。因被告於88年
      第1 次觀察勒戒完畢後，旋於次年（即89年）施用毒品，
      似已於5 年內再犯施用毒品罪，然因依當時毒品危害防制
      條例之規定，已另由法院裁定將其送強制戒治執行完畢，
      揆諸前開判決及決議之見解，仍應以第2 次保安處分執行
      完畢之日計算是否已收5 年之遮斷效。因被告於最近一次
      保安處分執行完畢後，逾5 年始再犯本案，依法不得追訴
      處罰，仍應重行裁定送觀察勒戒。
    (二)本件公訴意旨雖認為，被告曾先後於88年及89年間，兩次
      施用毒品，而分別受觀察勒戒、強制戒治及判處徒刑，再
      犯率甚高，嗣於96年12月14日12時許，第3 度施用第二級
      毒品甲基安非他命，應依法追訴，於法尚有未合，揆諸前
      揭法律規定及說明，應為諭知不受理之判決。
四、據上論斷，應依刑事訴訟法第303 條第1 款、第307 條，判
    決如主文。
中    華    民    國    97    年    4    月     22    日
                  刑事第四庭    法  官  王以齊
以上正本證明與原本無異。
如不服本判決應於收受本判決送達後十日內向本院提出上訴書狀
，其未敘述上訴理由者，並得於提起上訴後十日內向本院補提理
由書狀（均須按他造當事人之人數附繕本）「切勿逕送上級法院
」
中    華    民    國    97    年    4     月    22    日
                                書記官  蔡進吉


司法院資訊處製作；財團法人民間司法改革基金會備份。
